【裁判字號】    92,訴,493
【裁判日期】    921225
【裁判案由】    遺棄
【裁判全文】
臺灣嘉義地方法院刑事判決                          九十二年度訴字第四九三號
    公  訴  人  臺灣嘉義地方法院檢察署檢察官
    被      告  乙○○
右列被告因遺棄案件，經檢察官提起公訴（九十二年度偵緝字第五０八號），經本院
裁定改用簡式審判程序，茲判決如左：
    主  文
乙○○對於無自救力之直系血親尊親屬，應扶助、養育及保護而不為其生存所必要之
扶助、養育及保護，處有期徒刑壹年貳月。取款憑條上偽造之「甲○○○」署押參枚
沒收。
    事  實
一、乙○○係甲○○○之子，依法令對於為直系血親尊親屬之甲○○○應負扶助、養
    育及保護之義務，其明知甲○○○年邁且因左股骨轉子間骨折無法行走已無謀生
    能力，竟仍意圖為自己不法之所有，自九十二年一月間某日，在其與甲○○○共
    同居住之嘉義市○區○○里○○鄰○○街二七五號住處內，竊取甲○○○所有而
    藏放於前開住處內之農民銀行存摺一本、郵局000000000000帳號存
    摺一本及印章一枚，連續於九十二年一月五日、一月二十日、二月十一日，至農
    民銀行及郵局，先後偽造甲○○○之署押及盜用上開印章，偽造取款憑條之私文
    書三紙，連同前揭存摺，持向上揭銀行或郵局之承辦人員行使，致該等承辦人員
    陷於錯誤，誤信係甲○○○所欲提領，而如數交付其提領之款項各新臺幣（下同
    ）二十萬元、八千元、三千元，足生損害於甲○○○及農民銀行及郵局金融管理
    之正確性；乙○○於領得上開款項後，即於九十二年二月十八日，自上開住處離
    家未返，而不為甲○○○生存所必要之扶助、養育及保護。
二、案經丙○○訴由臺灣臺中地方法院檢察署呈請臺灣高等法院檢察署令轉臺灣嘉義
    地方法院檢察署檢察官偵查起訴。
    理  由
一、右揭事實，業據被告乙○○坦承不諱（詳見本院九十二年十二月十一日審判筆錄
    ），核與告訴人丙○○及被害人甲○○○於警訊及偵查中指述情節相符，復有戶
    籍謄本、受理查尋人口案件登記表各一份在卷可稽，被告自白與事實相符，本件
    事證明確，應依法論科。
二、核被告所為，係犯刑法第二百九十四條第一項、第二百九十五條對於無自救力之
    直系血親尊親屬，應扶助、養育及保護而不為其生存所必要之扶助、養育及保護
    罪、刑法第二百十六條、第二百十條行使偽造私文書罪、刑法第三百二十條第一
    項竊盜罪及同法第三百三十九條第一項之詐欺取財罪。其盜用印章係偽造文書之
    部分行為，偽造文書為行使之低度行為，均為行使偽造文書之高度行為所吸收，
    均不另論罪。被告先後多次行使偽造私文書及詐欺取財犯行，均時間緊接，方法
    相同，觸犯構成要件相同之罪，顯係基於概括犯意為之，為連續犯，各依刑法第
    五十六條之規定，以一罪論，並加重其刑。其所犯上開四罪間，有方法結果之牽
    連關係，依刑法第五十五條之規定，應從較重之對於無自救力之直系血親尊親屬
    ，應扶助、養育及保護而不為其生存所必要之扶助、養育及保護罪處斷。爰審酌
    被告犯罪之動機、目的、手段、其與被害人之關係、犯罪所生之損害等一切情狀
    ，量處如主文所示之刑，以資懲儆。存款取款憑條上偽造之「甲○○○」署押三
    枚，均應依刑法第二百十九條之規定宣告沒收。
據上論斷，應依刑事訴訟法第二百九十九條第一項前段、刑法第二百九十四條第一項
、第二百九十五條、第二百十六條、第二百十條、第三百二十條第一項、第三百三十
九條第一項、第五十五條、第二百十九條，罰金罰鍰提高標準條例第一條前段，判決
如主文。
本案經檢察官古富祺到庭執行職務
中    華    民    國      九十二      年      十二    月      二十五    日
                        臺灣嘉義地方法院刑事第一庭
                              法  官  陳  俞  婷
右正本證明與原本無異。
如不服本判決，應於判決送達後十日內向本院提出上訴狀( 應附繕本 )。告訴人或被
害人如對於本判決不服者，應具備理由請求檢察官上訴，其上訴期間之計算係以檢察
官收受判決正本之日期為準。
中    華    民    國      九十三      年      一      月        二      日
                              書記官  李  彩  娥
附錄法條
中華民國刑法第三百二十條
(普通竊盜罪、竊佔罪)
意圖為自己或第三人不法之所有，而竊取他人之動產者，為竊盜罪，處五
年以下有期徒刑、拘役或五百元以下罰金。
意圖為自己或第三人不法之利益，而竊佔他人之不動產者，依前項之規定
處斷。
前二項之未遂犯罰之。
中華民國刑法第三百三十九條
(普通詐欺罪)
意圖為自己或第三人不法之所有，以詐術使人將本人或第三人之物交付者
，處五年以下有期徒刑、拘役或科或併科一千元以下罰金。
以前項方法得財產上不法之利益或使第三人得之者，亦同。
前二項之未遂犯罰之。
中華民國刑法第二百一十條
(偽造變造私文書罪)
偽造、變造私文書，足以生損害於公眾或他人者，處五年以下有期徒刑。
中華民國刑法第二百一十六條
(行使偽造變造或登載不實之文書罪)
行使第二百十條至第二百十五條之文書者，依偽造、變造文書或登載不實
事項或使登載不實事項之規定處斷。
中華民國刑法第二百九十四條
對於無自救力之人，依法令或契約應扶助、養育或保護而遺棄之，或不為
其生存所必要之扶助、養育或保護者，處六月以上、五年以下有期徒刑。
因而致人於死者，處無期徒刑或七年以上有期徒刑；致重傷者，處三年以
上十年以下有期徒刑。
中華民國刑法第二百九十五條
(遺棄直系血親尊親屬罪)
對於直系血親尊親屬犯前條之罪者，加重其刑至二分之一。


司法院資訊處製作；財團法人民間司法改革基金會備份。
